【裁判字號】    97,審交易,55
【裁判日期】    970725
【裁判案由】    過失致死等
【裁判全文】
臺灣桃園地方法院刑事判決            97年度審交易字第55號
公  訴  人  臺灣桃園地方法院檢察署檢察官
被      告  乙○○
上列被告因過失致死等案件，經檢察官提起公訴（97年度偵字第
2282號），本院判決如下：
    主  文
楊皓正因過失致人於死，處有期徒刑拾月。
被訴酒駕公共危險部分，無罪。
    事  實
一、乙○○於民國96年8 月24日上午騎乘車牌號碼RF6-353 號輕
    型機車沿桃園縣中壢市○○路由北往南朝中正路方向行駛，
    同日上午9 時40分許，行經延平路與中平路交岔路口時，已
    預見邱奕彬騎乘車牌號碼為RXN-023 號輕型機車由其右側車
    道切入其正前方約二、三公尺行駛，原應注意車前狀況並隨
    時採取必要安全措施，且在同一車道行駛時，後車與前車應
    保持隨時可以煞停之距離，依當時天候、道路、視野狀況，
    均無不能注意之情形，竟疏未注意及此，貿然以30、40公里
    車速前行，致其騎乘之機車由後追撞上述邱奕彬所騎乘之RX
    N-023 號輕型機車，致使邱奕彬彈至對向車道，適有詹佳恩
     (另案偵辦)駕 駛車牌號碼5L-6 189號之自用小客車駛至，
    致其所駕駛之自用小客車之左前葉子板部位撞及邱奕彬頭部
    ，邱奕彬因而受有頭部外傷、胸部鈍挫傷，經送醫急救後，
    延至同日下午2 時10分因創傷性休克不治死亡。
二、案經邱奕彬之女甲○○告訴暨本署檢察官據報相驗後簽分偵
    辦。
    理  由
壹、有罪部分：
一、訊據被告乙○○對上開時地，騎乘機車自後追撞被害人邱奕
    彬所騎乘機車尾部，致使邱奕彬彈至對向車道，為詹佳恩所
    駕駛之自用小客車左前葉子板部位撞及被害人頭部，被害人
    因而死亡一事固坦認不諱，又本件被告騎乘之機車追撞被害
    人所騎乘之機車尾部，致使被害人彈至對向車道，並為詹佳
    恩所駕駛之自用小客車左前葉子板部位撞及被害人頭部，被
    害人因而受有頭部外傷、胸部鈍挫傷之傷害，經送醫急救後
    ，延至96年8 月24日下午2 時10分因創傷性休克不治死亡之
    事實，有證人詹佳恩於警詢之證述、道路交通事故現場圖、
    調查報告表(一)、(二)、天晟醫院診斷證明書、臺灣桃園地方法
    院檢察署相驗屍體證明書、檢驗報告書、勘驗筆錄及現場照
    片38張在卷可佐。被告雖矢口否認有何過失犯行，辯稱：因
    被害人騎乘之機車突然從其右側車道切入其正前方約二、三
    公尺，且車速亦慢下來，致其煞車不及，追撞被害人騎乘之
    機車尾部而肇致本件事故，其無過失云云。經查：汽車（含
    機車）在同一車道行駛時，後車與前車之間應保持隨時可以
    煞停之距離；汽車行駛時，駕駛人應注意車前狀況及兩車併
    行之間隔，並隨時採取必要之安全措施。此分別於道路交通
    安全規則第94條第1 項、第3 項定有明文。被告騎乘機車自
    應注意遵守上開規定，且依當時情形天候晴朗、路面乾燥、
    無缺陷、無障礙物、視距良好，亦無不能注意之情事，其見
    被害人騎乘之機車從其右側車道切入其正前方，竟未注意於
    被害人騎乘之機車尚未切入其正前方而有左偏傾向時，即採
    取必要之安全措施，如煞車減速，甚或停止進行，以保持隨
    時可以煞停之距離，仍以30至40公里之時速前行，而撞及被
    害人騎乘之機車，其有過失至為明顯，且本件車禍經臺灣省
    桃園縣區車輛行車事故鑑定委員會鑑定結果亦認「乙○○駕
    駛輕機車，疏未注意車前狀況且前車保持行車安全距離，自
    後追撞前車並衍生連環事故，為肇事原因」，此有該鑑定委
    員會96年10月9 日桃縣鑑字第960542號鑑定意見書1 份附卷
    足參，被告辯稱本件車禍其無過失自無足採。再者，若被告
    有注意車前狀況，並採取上開安全措施及保持隨時可以煞停
    之距離，當不致有追撞其前方二、三公尺之被害人機車之結
    果，且被告於警詢時亦自稱本件肇事地點交通流量大，則被
    告本應更加注意上開情形，並隨時採取必要之安全措施，並
    與前車保持隨時可以煞停之距離，竟疏未注意，追撞被害人
    所騎乘之機車尾部，致使被害人彈至對向車道，為詹佳恩所
    駕駛之自用小客車左前葉子板部位撞及被害人頭部，被害人
    因而受有上開之傷害而送醫不治死亡，其有過失，灼然甚明
    。又被害人既因遭被告未注意車前狀況及與前車保持隨時可
    以煞停之距離，騎乘機車追撞被害人所騎乘之機車尾部，致
    使被害人彈至對向車道，並為詹佳恩所駕駛之自用小客車左
    前葉子板部位撞及被害人頭部，被害人因而受有上開傷害，
    導致創傷性休克不治死亡，且該症狀為其死亡之原因，故被
    害人死亡與被告過失行為間有相當因果關係，應可認定。從
    而，本件事證明確，被告犯行應堪認定，應依法論科。
二、核被告所為，係犯刑法第276 條第1 項之過失致人於死罪。
    又本件交通事故發生後，被告於前來處理之警員未知犯人係
    何人之前，即當場承認駕車肇事，嗣並接受裁判，業據證人
    即本件交通事故處理警員莊毅群於本院審理時證述明確，且
    有桃園縣政府警察局道路交通事故肇事人自首情形紀錄表1
    紙在卷可憑，其符合刑法第62條前段自首要件，爰依法減輕
    其刑。爰審酌被告之過失情節，及被害人因而死亡之結果，
    暨尚未與被害人家屬達成和解、賠償被害人損害、犯後否認
    犯行，態度欠佳等一切情狀，量處如主文所示之刑。
貳、無罪部分：
一、公訴意旨另略以：被告乙○○於96年8 月24日凌晨3 時30分
    許，在桃園縣中壢市凱悅KTV 內飲用啤酒後，已達不能安全
    駕駛動力交通工具之程度，竟仍騎乘車牌號碼為RF6-353 號
    之輕型機車上路，於同日上午9 時40分許，由北向南沿桃園
    縣中壢市○○路行駛至中平路口時肇事，除犯上開過失致死
    罪外，並測得被告呼氣酒精濃度達每公升0.17毫克，因認被
    告涉有刑法第185 條之3 之酒駕公共危險罪嫌。
二、按犯罪事實應依證據認定之，無證據不得認定犯罪事實；不
    能證明被告犯罪者，應諭知無罪之判決，刑事訴訟法第 154
    條第2項、第 301條第1項分別定有明文。次按事實之認定，
    應憑證據，如未能發現相當證據，或證據不足以證明，自不
    能以推測或擬制之方法，為裁判基礎，最高法院40年臺上字
    第86號判例可資參照。又認定犯罪事實，所憑之證據，雖不
    以直接證據為限，間接證據亦包括在內，然無論直接或間接
    證據，其為訴訟上之證明，須於通常一般之人均不致於有所
    懷疑，而得確信其為真實之程度者，始得據之為有罪之認定
    ，倘其證明尚未達到此一程度，雖有合理性懷疑之存在時，
    尚無從為有罪之認定，此亦有最高法院76年臺上字第4986號
    判例足資參照。且認定不利於被告之事實，須依積極證據，
    苟積極證據不足為不利於被告事實之認定時，即應為有利於
    被告之認定，更不必有何有利之證據，最高法院30年上字第
    816 號判例亦著有明文可資參照。再按服用酒類不能安全駕
    駛動力交通工具而駕駛者，88年4月23日生效施行之刑法第1
    85 條之3，將之列於公共危險罪處罰，其立法目的，本在藉
    由抽象危險犯之構成要件，以刑罰制裁力量嚇阻酒後駕車之
    行為，進而確保參與道路交通往來人車之安全，因此並不以
    對於道路交通往來人車發生具體實害為要件，此種立法例亦
    為德、日等國所採行。然所謂「不能安全駕駛」，性質上乃
    屬不確定法律概念，雖法務部於 88年5月間召開「研商訂定
    刑法第一百八十五條之三服用毒品、麻醉藥品、酒類或其他
    相類之物，不能安全駕駛交通動力工具之認定標準」會議，
    會中決定參考德國、美國認定標準，對於酒精濃度呼氣達每
    公升0.55 毫克或血液濃度達千分之1.1以上者，即認為已達
    不能安全駕駛之標準，其數值在其以下者，如能輔以其他客
    觀事實作為不能安全駕駛之判斷時，亦應依法移送處以刑罰
    （法務部 88年5月18日法88檢字第1669號函參照），以期統
    一建立執法機關移送之準則，然此僅係供法院認定事實之參
    考，惟有關飲酒駕車者究有無達不能安全駕駛之程度而構成
    本罪，仍待法院依具體個案，綜合各種客觀情事認定之，尚
    不得僅以酒精濃度測試結果為唯一之認定標準，自不待言。
三、公訴意旨認被告涉犯上開酒駕公共危險罪，無非是以：被
    告於警詢之供述；被告肇事後經警方到場處理，測量得被
    告呼氣酒精濃度已達每公升0.17毫克；並有桃園縣政府警
    察局道路交通事故當事人酒精測定紀錄表、汽車駕駛人酒後
    生理協調平衡檢測紀錄卡、舉發違反道路交通管理事件通知
    單暨刑法第185 條之3 案件觀察紀錄表為其論據，固非無見
    。惟訊據被告固坦承有於本件肇事當日凌晨3 時許至3 時30
    分許，在位於桃園縣中壢市之凱悅KTV 內飲用罐裝啤酒1 瓶
    ，惟堅決否認有何酒駕共危險犯行，辯稱：伊在KTV 內喝完
    酒後，先由朋友載伊回家睡覺，於同日上午9 時許始騎車外
    出，是於肇事當時無不能安全駕駛動力交通工具程度等語。
    經查：
  (一)被告於96年8 月24日凌晨3 時至3 時30分許，在桃園縣中壢
    市凱悅KTV 內飲用啤酒後，於同日騎乘車牌號碼RF6-353 號
    輕型機車沿桃園縣中壢市○○路由北往南朝中正路方向行駛
    ，同日上午9 時40分許，行經延平路與中平路交岔路口時，
    與邱奕彬騎乘之車牌號碼為RXN-023 號輕型機車發生碰撞而
    肇事。經警於同日上午9 時53分許，對被告進行吐氣所含酒
    精濃度測試結果為每公升0.17毫克等情，業據被告於警詢及
    本院審理時供述不諱，且有上開桃園縣政府警察局道路交通
    事故當事人酒精測定紀錄表1 份附卷足參，足認被告確有於
    飲用酒類後，駕駛上述機車行駛於道路上等情無誤。
  (二)刑法第185條之3之「不能安全駕駛動力交通工具」，應依客
    觀之事實認定之，而依現在醫學研究文獻記載，酒精對於人
    體的影響程度乃依血中酒精濃度加以判斷，人體內血液中酒
    精濃度，經測試數值達50ｍｇ／ｄｌ（即呼氣酒精濃度為每
    公升0.25毫克）之程度時，可能出現輕度協調功能降低之影
    響，而呼氣酒精濃度達 0.5毫克，中毒症狀為輕到中度，反
    應較慢、感覺減低、影響駕駛（行政院國軍退除役官兵輔導
    委員會臺北榮民總醫院88年8 月5 日北總內字第26868 號函
    參照）。而被告為警查獲當時，於96年8 月24日上午9 時53
    分許，經桃園縣政府警察局中壢交通分隊警員對被告進行呼
    氣酒精濃度測試結果為每公升0.17毫克等情，已如上述，並
    未到達前述會出現輕度協調功能降低影響之每公升0.25毫克
    之程度，更未達前開法務部函文中所述每公升0.55毫克之原
    則性標準。又被告於本院準備程序及審理時均辯稱其在KTV
    內喝完酒後，先由朋友載其回家睡覺，於同日上午9 時許始
    騎車外出，且無證據可認被告於喝完酒後自行騎車回家或至
    其他地方，揆諸上開說明，自應從有利被告之認定，以被告
    上開辯稱為真實。從而，即使依內政部警政署刑事警察局鑑
    識科研究報告回算被告從家裡騎車出來時之酒精濃度，亦未
    達上開行政院國軍退除役官兵輔導委員會臺北榮民總醫院函
    示之呼氣酒精濃度每公升0.25毫克之程度。
  (三)再者，承辦警員所填載之刑法第185 條之3 案件觀察紀錄表
    內容，亦僅記載被告駕駛過程因追撞前車原因，顯然無法正
    常或安全駕駛等情，有上開觀察紀錄表1 份在卷足按，並未
    再有其他可認為被告確已達酒後不能安全駕駛動力交通工具
    之具體狀態之記載。被告固於上揭時地騎車肇事，然通常之
    人縱未飲用酒類，亦有發生車禍事故之可能，而飲用酒類後
    縱使駕駛動力交通工具，亦未必即會發生車禍事故，是以自
    難僅以被告有發生交通事故之情況此情形，即遽認被告當時
    之精神狀況及對於四周景物之注意力暨對於緊急情狀之處理
    、對於外界事務之知覺、理會及判斷作用，有因受飲酒之影
    響，而達於不能安全駕駛動力交通工具之程度。至於桃園縣
    政府警察局駕駛人酒後生理協調平衡檢測紀錄卡中，除「用
    筆在兩個同心圓之間的零點五公分環狀帶內畫另一個圓」之
    測試時，有不合格之情形外，其餘均合格等情，亦有上開檢
    測紀錄卡1 份在卷可參，依該檢測紀錄卡之附圖所示，被告
    畫圓雖不連續，然均畫在0.5 公分寬度之圓圈內，且證人即
    本件交通事故處理警員莊毅群於本院審理時亦證稱，被告被
    查獲時並無明顯酒氣，且無酒後肢體搖晃等情，是尚難僅因
    被告畫圓不連續而認定被告已無法安全駕駛動力交通工具。
  (四)綜上所述，公訴意旨所指事證，尚不能使本院形成被告有公
    訴人所指酒駕公共危險犯行之確信，此外，復查無其他積極
    證據足資證明被告有檢察官所指此部份之犯行，揆諸前開說
    明，本院本自應就此部份為無罪之諭知。
據上論斷，應依刑事訴訟法第299 條第1 項前段、第301 條第1
項，刑法第276 條第1 項、第62條前段，刑法施刑法第1 條之1
第1 項、第2 項前段，判決如主文。
本案經檢察官黃珮如到庭執行職務
中    華    民    國    97    年    7     月    25    日
                      刑事庭  法  官  江振義
以上正本證明與原本無異。
如不服本判決，應於送達後10日內，向本院提出上訴狀。
                              書記官  林韡婷
中    華    民    國    97    年    8     月    1     日
附錄論罪科刑依據之法條：
中華民國刑法第276條
因過失致人於死者，處2 年以下有期徒刑、拘役或2 千元以下罰
金。
從事業務之人，因業務上之過失犯前項之罪者，處5 年以下有期
徒刑或拘役，得併科3 千元以下罰金。


司法院資訊處製作；財團法人民間司法改革基金會備份。
